【裁判字號】    97,上訴,3061
【裁判日期】    971231
【裁判案由】    搶奪等
【裁判全文】
臺灣高等法院臺中分院刑事判決        97年度上訴字第3061號
上  訴  人
即  被  告  甲○○
                    （現另案於臺灣彰化監獄執行中）
上列上訴人因搶奪等案件，不服臺灣彰化地方法院97年度訴字第
1678號中華民國97年10月30日第一審判決（起訴案號：臺灣彰化
地方法院檢察署97年度偵字第3762、4606、4805號），提起上訴
，本院判決如下：
    主  文
上訴駁回。
    理  由
一、依刑事訴訟法第350條、第361條、第362條、第367條規定，
    不服地方法院之第一審判決而上訴者，須提出上訴書狀，並
    應敘述具體理由，為上訴必備之程式；其所提出之書狀未敘
    述上訴理由，或僅曾以言詞陳述上訴理由者，均應於上訴期
    間屆滿後二十日內補提理由書於第一審法院。第一審法院經
    形式審查，認逾期未補提上訴理由者，應定期間先命補正；
    逾期未補正者，為上訴不合法律上之程式，應以裁定駁回。
    倘已提出上訴理由，但所提非屬具體理由者，則由第二審法
    院以上訴不合法律上之程式，判決駁回。而所謂具體理由，
    必係依據卷內既有訴訟資料或提出新事證，指摘或表明第一
    審判決有何採證認事、用法或量刑等足以影響判決本旨之不
    當或違法，而構成應予撤銷之具體事由，始克當之（例如：
    依憑證據法則具體指出所採證據何以不具證據能力，或依憑
    卷證資料，明確指出所為證據證明力之判斷如何違背經驗、
    論理法則）；倘僅泛言原判決認定事實錯誤、違背法令、量
    刑失之過重或輕縱，而未依上揭意旨指出具體事由，或形式
    上雖已指出具體事由，然該事由縱使屬實，亦不足以認為原
    判決有何不當或違法者（例如：對不具有調查必要性之證據
    ，法院未依聲請調查亦未說明理由，或援用證據不當，但除
    去該證據仍應為同一事實之認定），皆難謂係具體理由，俾
    與第二審上訴制度旨在請求第二審法院撤銷、變更第一審不
    當或違法之判決，以實現個案救濟之立法目的相契合，並節
    制濫行上訴（最高法院97年度臺上字第892號判決意旨可資
    參照）。又理由是否具體，則屬第二審法院審查之範圍，不
    在命補正之列，亦即上訴書狀已記載理由，並有具體之敘述
    時，其上訴既屬合法，第二審法院固應就其理由之是否可取
    ，為實體之審理及判斷；如認其上訴書狀雖記載理由，但並
    未具體敘述時，則無須再命補正，可逕認其上訴不合法，以
    判決駁回之（此有最高法院97年度臺上字第1281號判決意旨
    可參）。
二、本案上訴人即被告甲○○（下稱被告）不服原審判決提起上
    訴，其上訴狀所載理由，係以：原判決附表編號4、5部分，
    被告係自首，但原審所量之刑未免過重，有失自首得減輕其
    刑之旨；原判決附表編號3部分，被告當時雖有要同案被告
    林美月離開，但未要求其搶奪機車離開，對該機車更無不法
    所有意圖，且縱認同案被告林美月曾短暫時間騎乘人乙○○
    之機車，其主觀上應無不法所有之意圖，又當時事發突然，
    被告與同案被告林美月間並無犯意聯絡及行為分擔，並不成
    立共同正犯；被告家中尚有老母、小孩，加上快出生之稚子
    需照顧，若過長時間離開社會，家中經濟頓失依靠，難以維
    生，被告因一時失慮，誤罹法典，但於偵查及審判期間均坦
    承犯行，犯後態度實屬良好，原審量處之刑罰及定應執行有
    期徒刑二年，尚屬過重，請求重新改判適當之刑云云。
三、經查，被告上訴理由雖就原審判決認定之事實及量處之刑罰
    表示意見，但其上訴狀並未依據卷內既有訴訟資料或提出新
    事證，指摘或表明第一審判決有何採證認事或量刑等足以影
    響判決本旨之不當或違法，而構成應予撤銷之具體事由。至
    於被告提及之家庭狀況等情，尚與原審認定事實、適用法律
    、量處刑罰無涉。且原判決就附表編號3部分，已詳述其調
    查、取捨證據之結果及憑以認定犯罪事實之心證理由，並就
    被告否認犯行之供詞及其所辯各語認非可採，予以論述指駁
    ，從形式上觀察，原審判決尚無不當或違法之情形存在。上
    訴意旨經核係置原判決所為明白論斷於不顧，仍持已為原判
    決指駁說明之陳詞再事爭辯，及對於原審法院取捨證據與自
    由判斷證據證明力之職權行使，徒以自己之說詞，泛指其為
    違法，或與判決本旨無關之細節，漫為爭執，難認符合首揭
    之上訴具體理由。又按刑罰之量定，固屬法院自由裁量之職
    權行使，但仍應審酌刑法第57條所列各款事由及一切情狀，
    為酌量輕重之標準，並非漫無限制；量刑輕重係屬事實審法
    院得依職權自由裁量之事項，苟已斟酌刑法第57條各款所列
    情狀而未逾越法定刑度，不得遽指為違法；且在同一犯罪事
    實與情節，如別無其他加重或減輕之原因，下級審量定之刑
    ，亦無過重或失輕之不當情形，則上級審法院對下級審法院
    之職權行使，原則上應予尊重（最高法院72年臺上字第6696
    號、75年臺上字第7033號判例及85年度臺上字第2446號判決
    意旨參照）。原審以被告罪證明確，審酌被告品行非佳，正
    值壯年，竟不思循正當途徑獲取財物，惟所竊取之財物價值
    均極低微，行竊之手段復均溫和，竊盜之次數為4次，被告
    係為脫離證人乙○○等人之追逐、攔阻，始起意搶奪證人乙
    ○○所使用之機車，暨審酌被告犯罪之動機、目的、品行、
    智識程度等一切情狀，分別量處如附表所示之刑，並分別定
    其應執行之刑。是原審已斟酌刑法第57條各款所列情狀而未
    逾越法定刑度，依上開最高法院判例、判決意旨，不得遽指
    為違法，本院亦認其就原判決附表4、5因被告自首所為之量
    刑，及其他各罪所科處之刑，及所定之應執行，並無過重，
    被告上訴意旨指原審判決量刑顯屬過重，不合常情云云，尚
    有誤會。
四、綜上所述，本院依形式上觀察認原審判決認事用法並無違法
    或不當之處，量刑亦屬妥適，被告上訴理由並未依據卷內既
    有訴訟資料或提出新事證，指摘或表明第一審判決有何採證
    認事、用法或量刑等足以影響判決本旨之不當或違法，而構
    成應予撤銷之具體事由，自非屬得上訴第二審之具體理由。
    依上揭法律規定及判決意旨，被告提起之第二審上訴不合法
    律上程式，爰不經言詞辯論，判決駁回上訴。
據上論斷，應依刑事訴訟法第367條前段、第372條，判決如主文
。
中    華    民    國    97    年    12    月    31    日
            刑事第五庭  審判長法  官  趙  春  碧
                              法  官  何  秀  燕
                              法  官  楊  真  明
上列正本證明與原本無異。
如不服本判決應於收受送達後十日內向本院提出上訴書狀，其未
敘述上訴之理由者並得於提起上訴後十日內向本院補提理由書（
均須按他造當事人之人數附繕本）「切勿逕送上級法院」。
                              書記官  劉  柯  裕
中    華    民    國    97    年    12    月    31    日


司法院資訊處製作；財團法人民間司法改革基金會備份。
